【裁判字號】    95,訴,705
【裁判日期】    950828
【裁判案由】    違反槍砲彈藥刀械管制條例
【裁判全文】
臺灣高雄地方法院刑事判決               95年度訴字第705號
公  訴  人  臺灣高雄地方法院檢察署檢察官
被      告  戊○○
選任辯護人  己○○律師
            甲○○律師
            庚○○律師
被      告  丁○○
選任辯護人  乙○○律師
            丙○○律師
上列被告等因違反槍砲彈藥刀械管制條例案件，經檢察官提起公
訴（95年度偵字第3473號），本院判決如下：
    主  文
戊○○共同連續未經許可，製造槍砲之主要組成零件，處有期徒
刑肆年，併科罰金新臺幣拾萬元，罰金如易服勞役，以新臺幣玖
佰元即銀元佰元折算壹日。扣案如附表所示之物品均沒收。
丁○○共同連續未經許可，製造槍砲之主要組成零件，處有期徒
刑年貳月，併科罰金新臺幣伍萬元，罰金如易服勞役，以新臺
幣玖佰元即銀元佰元折算壹日。扣案如附表所示之物品均沒收
。
    事  實
一、緣戊○○因受年籍姓名不詳、綽號「阿明」之人（以下稱「
    阿明」）委託欲找人代為製造槍管，並擬以每支槍管新臺幣
    （以下同）1 萬2 千元之價格出售予「阿明」而藉此獲利，
    是其明知未經中央主管機關許可，不得擅自製造手槍之主要
    組成零件，竟於民國94年9 月間某日，先以不詳方法取得附
    表編號所示、仿BERETTA 廠92FS型半自動手槍製造之金屬
    槍管1 支（內具阻鐵、非屬槍枝主要零件），持往丁○○所
    開設、位於屏東縣萬丹鄉○○路571 號之工廠內，委請丁○
    ○仿照前開槍管規格、型式代為製造同類型槍管，並表示將
    以每支6 千元之代價向丁○○收購其所製造完成之槍管，丁
    ○○評估後乃向戊○○表示一旦購買材料與開模製造、約須
    製作100 支方能符合經濟成本，經戊○○應允後即委由丁○
    ○製造100 支槍管，渠等遂共同基於前開製造手槍主要組成
    零件之概括犯意聯絡，先由丁○○依照戊○○所提供之前開
    金屬槍管型式繪製設計圖，並購買數量約100 支同尺寸鋼管
    及200 塊白鐵方塊等材料，並委由不知情之焊接人員將前述
    槍管與方塊鐵焊接成形，取回後再利用銑床將實心鋼管鑽孔
    打通，以銑刀將方塊鐵銑成退殼槽溝形，復以三角銑刀片伸
    入槍管內銑製3 條來福線之方式，著手製造屬於手槍主要組
    成零件之土造金屬槍管。起初因鋼質材料堅硬、加工困難，
    以致有數量不詳之槍管未能製作完成而未遂，嗣丁○○逐步
    改良製作技術，遂於95年1 月初某日製作完成如附表編號
    所示土造金屬槍管成品2 支，並持往戊○○所任職、位於高
    雄縣鳳山市○○段399 地號之「利達輪胎行」交予戊○○收
    受，同時收取1 萬2 千元之工資及代墊材料費。復於95年1
    月9 日9 時許，戊○○再親自前往丁○○所開設之方師傅自
    助餐店拿取已製作完成、如附表編號所示5 支土造金屬槍
    管成品。嗣於95年1 月19日16時許，為警持本院核發之搜索
    票前往利達輪胎行執行搜索，先在戊○○所駕駛、車牌號碼
    JK-2233 號自用小客車駕駛座下腳踏板處查獲如附表編號
    所示土造金屬槍管成品5 支，隨後在利達輪胎行一樓廁所上
    方查獲如附表編號所示土造金屬槍管成品2 支，嗣又循線
    前往丁○○前述位於屏東縣萬丹鄉○○路571 號之工廠內查
    獲如附表編號至所示各項物品，始查悉上情。
二、案經高雄市政府警察局移請臺灣高雄地方法院檢察署檢察官
    偵查起訴。
    理  由
壹、本件關於證據能力之意見：
  一、被告丁○○之警詢陳述並無不正取供之情事，對其自身所
      涉犯罪事實部分仍具有證據能力：
      本件茲據被告丁○○之辯護人主張被告丁○○警詢所述與
      筆錄記載不符等語。是此部分業據本院勘驗被告丁○○警
      詢錄音帶之結果，除有關被告丁○○經員警詢問針對其所
      製作槍管口徑究為9MM 或9.3MM 部分過程未據員警如實記
      載於警詢筆錄外，其餘筆錄內容均大抵與本院於95年4 月
      17日準備程序中勘驗結果相符。此外，被告丁○○該次警
      詢錄音過程乃連續未中斷，員警於詢問之初亦告知其應有
      權利，並依法採取一問一答方式製作，其中除有關扣案物
      品部分係要求被告依查扣資料朗讀外，並無要求被告逐字
      照念之情事，且員警於詢問過程中更無威脅、辱罵被告丁
      ○○等不正取供之情事，亦據本院勘驗屬實。是以前開筆
      錄漏未記載部分，當係承辦員警記載筆錄過程之疏失，惟
      並非以不正方式詢問證人而獲取其陳述，故本院乃認針對
      證人陳建忠前揭陳述與筆錄內容不符之部分，應以本院勘
      驗筆錄所記載者（詳如本院卷第51至57頁之逐字譯文）為
      準，合先敘明。
  二、被告戊○○、丁○○之警詢筆錄其中與本院證述不符之部
      分，對共同被告丁○○、戊○○而言仍具有證據能力：
      按被告以外之人於檢察事務官、司法警察官或司法警察調
      查中所為之陳述，與審判中不符時，其先前之陳述具有較
      可信之特別情況，且為證明犯罪事實存否所必要者，得為
      證據，刑事訴訟法第159 條之2 定有明文。所謂「前後陳
      述不符」之要件，應就前後階段之陳述進行整體判斷，決
      定是否具有實質性差異之陳述。惟無須針對全部陳述為必
      要，陳述之一部分有不符，亦屬之。倘審判中之供述曖昧
      不清，而先前陳述則清楚肯定，此時應對此結論進行分析
      ，據此認定是否屬於「具有實質性差異之陳述」。而所謂
      「較可信之特別情況」之情形，亦應就前後陳述時之外部
      情況（如時間之間隔、有意識的迴避、受不當外力干擾、
      事後串謀、自白或立即反應所知、是否有親友在場及筆錄
      是否清楚明確等）進行比較，以資決定何者外部情況具有
      可信性。若陳述係在特別可信之情況下所為，虛偽陳述之
      危險性不高，雖係審判外陳述，或未經被告反對詰問，仍
      得承認其有證據能力。經查：被告戊○○前於警詢中乃陳
      稱係受「阿明」之委託而找被告丁○○代為製作槍管等語
      ，復於審判中改證稱伊僅要求被傲丁○○製作1 支、是要
      用來嚇人云云；另被告丁○○則於警詢中所述受被告戊○
      ○委託製作扣案槍管及銑製來福線之過程，均較本院審理
      中所述者更為詳實，是其於警詢及法院審理時供述已有前
      後陳述不符之情形，本院審酌被告2 人警詢中之證述距案
      發日較近，當時記憶自較深刻，可立即反應所知，不致因
      時隔日久而遺忘案情；且較無來自共同被告在場之壓力，
      而出於不想生事之指證，或故為迴護共同被告，而事後串
      謀之可能，甚而恐因其警詢所述將導致自己受有刑事訴追
      之虞。綜此以觀，被告戊○○、丁○○就其於警詢中陳述
      與本院審理中證述不符之部分，客觀上應具較可信之特別
      情況，且亦為證明犯罪事實存否所必要，依上揭規定，被
      告戊○○、丁○○警詢筆錄其中與本院證述不符之部分，
      對共同被告丁○○、戊○○而言仍具有證據能力。
貳、實體部分：
  一、訊據被告戊○○、丁○○均矢言否認有何非法製造手槍主
      要組成零件之犯行。被告戊○○固坦承有委託被告丁○○
      製造槍管之事實，惟辯稱：伊因為與他人有債務糾紛、遂
      委託被告丁○○代為製造1 支槍管、目的是為了要用來嚇
      人、並非委託被告丁○○製造100 支槍管，且伊有要求被
      告丁○○製造之槍管須一併製作阻鐵，故被告丁○○製作
      之槍管並非伊所要求之形式；其辯護人則以：被告戊○○
      交予被告丁○○比照製作之金屬槍管（即附表編號所示
      槍管）經鑑定結果認非屬槍砲彈藥刀械管制條例所規定之
      槍砲主要組成零件，是其主觀上僅有製造玩具槍管之認識
      ，並無製造槍枝主要組成零件之故意等語為被告戊○○辯
      護。次者，被告丁○○雖坦認曾受戊○○委託、進而購買
      材料並以前揭方式預計製造100 支槍管，嗣先後交付如附
      表編號、所示土造金屬槍管成品7 支予被告戊○○收
      受等情，惟以：伊是依照被告戊○○所提供之樣本加以製
      造，被告戊○○當初要伊製作的是玩具槍管、並非槍支零
      件云云置辯；又其辯護人則主張：被告丁○○所製作之槍
      管口徑與一般9 釐米手槍不同，且被告丁○○所製作槍管
      並未經試射，無從證明其具有殺傷力，自不屬於槍枝主要
      組成零件等語為被告丁○○辯護。惟查：
    (一)被告戊○○前於94年9 月間某日，先以不詳方法取得附表
      編號所示內具阻鐵、非屬槍枝主要零件之金屬槍管1 支
      ，持往被告丁○○所開設之前開工廠，約定以每支6 千元
      之代價委請被告丁○○仿照前開槍管型式代為製造同類型
      槍管，嗣由被告丁○○依照被告戊○○所提供之前開槍管
      型式繪製設計圖，並購買數量約100 支同尺寸鋼管及200
      塊白鐵方塊等材料，先委由不知情之焊接人員將前述槍管
      與方塊鐵焊接成形，取回後再利用銑床將實心鋼管鑽孔打
      通，以銑刀將方塊鐵銑成退殼槽溝形，復以三角銑刀片伸
      入槍管內銑製3 條來福線之方式著手製造金屬槍管。惟起
      初因鋼質材料堅硬、加工困難，以致有數量不詳之槍管未
      能製作完成，嗣被告丁○○逐步改良製作技術，遂於前述
      時、地先後交付附表編號、所示土造金屬槍管成品7
      支予被告戊○○收受等情，業有扣案如附表編號所示造金
      屬槍管成品與半成品、製造材料及工具等物品可資佐證，
      復據被告戊○○、丁○○分別坦認上情不諱，且先後於警
      詢及本院審理中各以證人身分證述屬實，足徵被告2 人此
      部分自白核與事實相符，堪予採信。
    (二)又「槍管」業經內政部86年11月24日（86）台內警字第86
      70683 號函公告為槍砲主要組成零件，是以除(1)經加工、
      改（製）造成為飾品或其他器械者；或(2)經使用、破壞或
      變形，非加工、條護不能再供組成槍砲、彈藥者等二類情
      形，因該當槍砲彈藥刀械管制條例第4 條第2 項但書所規
      範「無法供組成槍砲、彈藥之用者」之要件而非屬該條例
      所稱之槍砲主要組成零件外，倘一般鐵管已具各式槍管或
      仿各式槍支所製造之槍管形狀，且可供組裝者，則認係槍
      砲彈藥刀械管制條例所稱之槍管。查扣案如附表編號、
      所示槍管共7 支（口徑略為9.23MM）送請內政部警政署
      刑事警察局以性能檢驗法鑑驗之結果，雖無法換裝於BERE
      TTA 廠92FS型半自動手槍使用，惟仍可供實際換裝於仿BE
      RETTA 廠92FS型半自動手槍所製造之槍支使用，認定均屬
      土造金屬槍管；至附表編號所示槍管9 支鑑定結果則認
      係土造金屬槍管半成品等情，有卷附該局95年2 月17刑鑑
      字字第0950018658號鑑定通知書、95年6 月15日刑鑑字第
      0950063148號函、及內政部內授警字第0950871001號函各
      1 份在卷可稽，足認扣案如附表編號、所示槍管7 支
      俱係槍砲彈藥刀械管制條例所規定之手槍主要組成零件無
      訛，是此部分之事實亦堪認定。再者，所謂9 釐米手槍（
      或稱90手槍）係統稱槍管口徑為9MM 之制式槍支、可供裝
      填擊發口徑9MM 之制式子彈者而言，而一般俗稱9 釐米手
      槍則不以9MM 為限，有視情況增、減槍管口徑之可能一節
      ，復據內政部警政署刑事警察局以前開95年6 月15日刑鑑
      字第0950063148號函釋甚明。從而被告丁○○之辯護人前
      以：被告丁○○所製造槍管口徑與一般9 釐米手槍不同、
      不屬於槍枝主要組成零件云云為其辯護，自非有據。
    (三)針對被告戊○○委託製造槍管之目的、與被告丁○○實際
      受託製造之槍管數量等節，固據被告戊○○辯稱：伊只要
      求被告丁○○製作1 支、是用來要嚇人云云。然本院觀諸
      被告初於警詢、偵查及本院95年1 月19日訊問中均供稱：
      伊係因為欠債、且「阿明」向其表示欲以每支1 萬2 千元
      之代價購買槍管，伊遂接受「阿明」委託找被告丁○○製
      造槍管等語甚詳，嗣於本院審理中始改以前詞置辯，從而
      被告戊○○前、後所述非僅矛盾不一，且彼此相互扞挌，
      實難徒以事後矯飾之詞，即率爾採為其有利之認定。職是
      ，本院審諸當事人之記憶內容往往隨時間經過而有所減損
      、罅漏，甚而可能為圖逃避自身刑責或受有外力不當干預
      ，逕而為虛偽之陳述，是以當事人於案發時之供述因較少
      權衡利害得失或受他人干預，衡諸經驗法則，當較事後翻
      異之詞更為可信。倘誠如被告戊○○所述伊僅要求製造1
      支槍管云云，然承前所述，被告丁○○製造前開槍管代價
      為每支6 千元，並非無償代工製作，苟彼等事前並未合意
      約定製作相當數量之槍管，則被告丁○○豈願意先後交付
      如附表編號、所示土造金屬槍管成品共7 支予被告戊
      ○○？而被告戊○○又何以竟對被告丁○○交付前開7 支
      槍管之過程均全然未加異議，仍如數概予收受？是以被告
      戊○○前揭所述，容非無疑。甚且槍管雖為槍支主要組成
      零件，然若未經組裝成為具有殺傷力之手槍，外觀實與一
      般鐵管無異，對他人自不生任何威嚇作用，是以被告戊○
      ○狡稱製作槍管目的是為了要嚇人云云，誠屬無稽。此外
      參諸本件業據被告丁○○以證人身分當庭具結證稱：一開
      始伊即向被告戊○○表示叫整批材料大概要作100 支，伊
      不願意只作1 、2 支、因為不符成本、事後被告戊○○找
      過伊很多次，最後仍同意作這些數量等語屬實，復佐以扣
      案如附表編號、所示白鐵管、白鐵方塊數量非微，適
      可證明被告丁○○前開證述要屬非虛，綜此足認被告戊○
      ○初於警詢中所述之情要與事實相符，自較諸其事後辯解
      之詞更為可採。從而本件被告戊○○乃意圖先以每支6 千
      元之代價委託被告丁○○製造100 支槍管、嗣以每支1 萬
      2 千元之價格轉售予「阿明」，藉以轉取價差而牟利一節
      ，至堪認定。
    (四)次者，被告戊○○提供予被告丁○○據以比照製作、如附
      表編號所示之金屬槍管，乃因內部具有阻鐵而非屬槍砲
      主要組成零件，另被告丁○○雖於本院審理中證稱：伊曾
      向被告戊○○表示不會製作阻鐵、要其另行找人加工；而
      被告戊○○亦證述：被告丁○○製作之槍管因為沒有阻鐵
      、與伊所交付之模型槍管不符云云。然本院細觀扣案如附
      表編號、即被告丁○○所繪製之槍管設計圖（參見警卷
      第104 、105 頁），均未繪製有關槍管阻鐵之設置部位與
      規格為何，當可推認其自始即無製作槍管阻鐵之意思。又
      細繹被告戊○○、丁○○2 人歷次警詢、偵查及本院準備
      程序中所為之陳述，渠等雖偶有提及槍管作壞掉、作不成
      功、或槍管有瑕疵等語，然未有隻字提及因被告丁○○無
      法製作槍管阻鐵以致規格不符之情，復依卷附被告戊○○
      、丁○○2 人所使用行動電話監察譯文所示，渠等亦曾多
      次以電話討論製作槍管之相關內容，惟始終未曾言及被告
      戊○○確有要求製作槍管阻鐵一節，故渠等直至本院審判
      程序中始辯稱被告丁○○所製作之槍管因不具阻鐵、與原
      訂規格不符云云，實非無疑。再被告戊○○、丁○○2 人
      乃合意約定製作槍管100 支，每支代價為6000元，數量、
      金額俱屬非微，已如前述，倘被告丁○○所製作之槍管果
      因不具阻鐵而存有明顯瑕疵，被告戊○○理當於檢查後即
      時提出異議並予指正，避免後續製作之槍管因規格有異而
      蒙受不堪使用之損失。然觀乎本件被告戊○○既明知被告
      丁○○先後交付如附表編號、所示槍管內部均無阻鐵
      一事，猶未置一詞而盡數予以收受，更依約交付1 萬2 千
      元予被告丁○○，並無因該等槍管不具阻鐵而逕自主張拒
      絕收貨及付款之情事，更與一般常情有悖。故本件足認被
      告2 人於合意製作槍管之初，主觀上即欲以被告戊○○所
      提供如附表編號之金屬槍管作為樣本，據此製作外觀、
      構造相似之土造金屬槍管，斷無併予製作槍管阻鐵之意。
      從而被告戊○○、丁○○前揭所辯各節、與辯護人所稱渠
      等僅具有製造玩具槍管之認識云云，俱屬臨訟卸責之詞，
      洵無足採。
    (五)按我國槍砲彈藥刀械管制條例第13條乃明文規定未經許可
      不得擅自製造、販賣、運輸、轉讓或持有槍砲、彈藥之主
      要組成零件。其規範目的係慮及改造槍支並非如同制式手
      槍必須經由原廠依特定技術加以製造，行為人往往透過購
      買玩具金屬手槍、再逕行或委由他人換裝部分槍支主要零
      件（如槍管、槍機、撞針等）即可組裝成為具有殺傷力之
      手槍；此外更應避免行為人透過「以零為整」之方式擅自
      製造槍砲主要組成零件，進而組裝具有殺傷力之槍砲。職
      是，槍砲彈藥刀械管制條例第13條性質上要屬同條例非法
      製造槍砲犯罪之「實質預備犯」規定，亦即立法者預先針
      對可能潛在之非法製造槍砲行為提前加以處罰，以避免將
      來危險之發生，故此等行為之可罰性較低、對客觀構成要
      件亦未要求必須類如製造槍砲等罪名同樣嚴格，此觀諸槍
      砲彈藥刀械管制條例13條法定刑度（最重為3 年以上10年
      以下有期徒刑）較諸同條例第7 條（最重為死刑、無期徒
      刑或7 年以上有期徒刑）、第8 條（最重為5 年以上有期
      徒刑）之法定刑度明顯為輕、且非如該條例第4 條第1 項
      第1 款須以具有殺傷力為其構成要件等節即明。況槍砲必
      須綜合各類主要組成零件方可組合成型，且槍砲具有殺傷
      力與否乃涉及諸多零件之相互作用、配合，是以單獨任一
      項槍砲主要組成零件於未經組裝之前，均無對人體造成殺
      傷力可言。故本院乃認槍砲彈藥刀械管制條例第13條所稱
      「槍砲主要組成零件」係指該等零件可供實際換裝於制式
      或改造槍砲而正常使用者，即足當之，要不以該等零件確
      實組裝於槍砲或試射與否、及是否具有殺傷力必要。準此
      以觀，本件被告戊○○、丁○○2 人主觀上既以製造槍管
      之犯意，責由被告丁○○以前揭方式先後多次製造如附表
      編號、、所示之土造金屬槍管成品7 支及半成品9
      支，且其中如附表編號、所示槍管經鑑定結果亦得實
      際換裝於仿BERETTA 廠92FS型半自動手槍所製造之槍支使
      用，故渠等違反槍砲彈藥刀械管制條例第13條第1 項、第
      5 項未經許可製造手槍主要組成零件既遂、未遂之犯行，
      應堪認定。
    (六)次按，以自己共同犯罪之意思，事先同謀，而由其中一部
      分人實施犯罪之行為者，均為共同正犯，業經司法院大法
      官會議釋字第109 號解釋在案。從而二人以上以共同犯罪
      之意思，事前同謀，推由其中部分之人實施，其未參與實
      施之共謀者，非不能成立共同正犯（即學說上所謂之共謀
      共同正犯）。準此，共謀共同正犯外觀上雖無參與實施犯
      罪構成要件之行為，然法院面對共謀共同正犯與從犯（例
      如教唆犯、幫助犯等）之判斷上，必須通觀整體犯罪過程
      ，兼衡行為人主觀上支配犯罪之意思、與其客觀上參與犯
      罪歷程行為之份量等因素綜合加以考量，亦即當行為人對
      於犯罪事實具有相當優勢地位，且係以自己犯罪之意思，
      有意識地投入犯罪構成要件之實現過程者，因其對於整體
      犯罪過程乃基於一定之支配地位，要不得僅以從犯視之，
      而應論以共謀共同正犯，方屬於法無悖。承前所述，本件
      係肇因於被告戊○○為牟己利，而主動委託被告丁○○製
      造前開槍管，被告戊○○除事前提供製造槍管樣品、事後
      更實際出資作為材料費用及購買土造金屬槍管成品之用，
      顯見被告戊○○對於製造槍管相關訊息之掌握乃基於相當
      支配地位，且其所為除挑起被告丁○○之犯意外，更係以
      自己犯罪之意思，積極參與渠等製造手槍主要組成零件犯
      罪意思之形成，繼而由被告丁○○著手實施製造之構成要
      件行為。揆諸前揭說明，自應論以被告戊○○共謀共同正
      犯之責，方屬允當。
    (七)綜前所述，本件事證明確，被告戊○○、丁○○2 人前揭
      非法製造手槍主要組成零件之犯行洵堪認定，均應依法論
      科。
  二、本案相關之法律比較適用：
      行為後法律有變更者，適用行為時之法律。但行為後之法
      律有利於行為人者，適用最有利於行為人之法律，刑法第
      2 條第1 項定有明文。查被告於前開行為後，刑法第28條
      、第56條業經總統於94年2 月2 日修正公布，並依刑法施
      行法第10條之1 規定自95年7 月1 日施行。職是，本件自
      應就被告行為前、後相關法律有修正者，依前揭規定加以
      比較適用。茲說明如下：
    (一)修正後刑法刪除第56條連續犯之規定，此一刪除足資影響
      行為人刑罰之法律效果，要屬法律變更。經查：被告2 人
      先後多次非法製造手槍主要組成零件犯行，主觀上顯係基
      於同一犯意、客觀上逐次實施數次行為而具連續性，進而
      侵害同性質之法益，惟因其各次行為依一般社會健全觀念
      ，在時間差距上，可以分開，在刑法評價上，各具獨立性
      ，每次行為皆可獨立成罪，是依修正前刑法第56條之規定
      ，本得適用連續犯規定而論以一罪，並得加重其刑至二分
      之一。惟因修正後刑法刪除前開連續犯規定，以致渠等前
      揭數次構成要件行為須依法分別論以數罪而併罰之，依新
      法第2 條第1 項規定比較新、舊法之結果，仍以行為時、
      即修正前刑法第56條之規定較有利於被告（最高法院95年
      第8 次刑事庭會議決議亦採同一見解）。故本件仍應以修
      正前刑法第56條採為被告論罪之基礎。
    (二)此外，修正前刑法第28條原規定：「二人以上共同實『施
      』犯罪之行為者，皆為正犯」，修正後則改為「二人以上
      共同實『行』犯罪之行為者，皆為正犯」。惟本院乃認為
      此部分僅為文字之修正，要非法條之構成要件或法律效果
      發生變動，故非屬法律之變更，自不生比較新舊法之問題
      ，附此敘明。
    (三)按被告犯罪後法律有變更，而比較行為時及裁判時之法律
      時，應就與罪刑有關之共犯、未遂犯、結合犯以及累犯加
      重、自首減輕、暨其他法定加減原因與加減例等一切情形
      ，比較其全部之結果，而為整體之適用，不能割裂而分別
      適用新舊法有利之條文（最高法院95年度台上字第3735號
      判決意旨參照）。本件依前述是否論以共犯、連續犯等規
      定合併比較之結果，爰認修正前刑法相關規定較有利於被
      告，故應依修正前刑法作為本件論罪科刑之依據。
  三、核被告戊○○、丁○○所為，均係違反槍砲彈藥刀械管制
      條例第13條第1 項未經許可製造手槍主要組成零件既遂罪
      、及同條第5 項未經許可製造手槍主要組成零件未遂罪。
      被告2 人彼此間就上開犯行，具有犯意聯絡，應論以共謀
      共同正犯。又渠等先行購買白鐵管、白鐵方塊等材料，委
      由不知情之焊接人員將之焊接成形，要屬間接正犯，應自
      負刑責。且渠等製造手槍主要組成零件後復行持有之行為
      ，應為製造之高度行為所吸收，不另論罪。再者，被告2
      人先後多次非法製造手槍主要組成零件既遂、未遂之犯行
      ，俱屬時間緊接，且所犯之構成要件相同，顯均係基於概
      括犯意而反覆為之，為連續犯，應依修正前刑法第56條規
      定論以連續未經許可製造手槍主要組成零件既遂罪。本院
      分別審酌被告戊○○、丁○○之素行、犯罪之動機、手段
      及目的，及被告戊○○乃基於主謀地位、更意圖藉此牟取
      不法利益，犯罪情節重大，並參以渠等製造手槍主要組成
      零件對社會治安及人民生命財產具有潛在之危害威脅甚鉅
      ，且製造之數量非微、又被告2 人於犯罪均猶飾詞否認犯
      行、難見悔意等一切情狀，各量處如主文所示之刑，並就
      被告戊○○部分諭知併科罰金10萬元、被告丁○○部分諭
      知併科罰金5 萬元，以資懲儆。另按，修正前刑法第42條
      第2 項原規定「易服勞役以1 元以上3 元以下，折算1 日
      。但勞役期限不得逾6 個月」、第3 項則規定「罰金總額
      折算逾六個月之日數者，以罰金總額與6 個月之日數比例
      折算」，且被告行為時之易服勞役折算標準，依修正前罰
      金罰鍰提高標準條例第2 條前段（現已刪除）之規定，本
      係就其原定數額提高為100 倍折算1 日，故被告行為時之
      易服勞役折算標準乃以銀元3 百元折算1 日，經折算後應
      以新臺幣9 百元折算為1 日。惟修正後刑法第42條第3 項
      前段則改以：「易服勞役以新臺幣1 千元、2 千元或3 千
      元折算1 日。但勞役期限不得逾1 年」，乃就易服勞役之
      折算標準予以提高，並延長易服勞役之期限。從而被告戊
      ○○、丁○○前揭罰金刑依修正前刑法易服勞役之折算標
      準加以計算，應分別易服勞役112 日及56日，又倘依修正
      後規定予以折算，至多僅須易服勞役100 日及50日（以每
      日新臺幣1000元計算），且因二者均未逾修正前刑法第42
      條3 項所定6 個月之易服勞役最高期限，是本件經比較刑
      法修正前、後所定之易服勞役折算標準，當以修正後之規
      定較有利於被告，故應依刑法第2 條第1 項前段，適用裁
      判時、即修正後刑法第42條第3 項規定諭知易服勞役之折
      算標準，方屬適法。
  四、此外，扣案如附表編號、所示土造金屬槍管7 支係違
      禁物，應依刑法第38條第1 項第1 款規定宣告沒收；編號
      、至所示物品各係被告戊○○、丁○○所有，分別
      為供本件犯罪所用或犯罪預備之物，爰依刑法第38條第1
      項第2 款規定宣告沒收。至附表編號所示土造金屬槍管
      半成品9 支，乃被告丁○○製造手槍主要組成零件未遂所
      得之物，併依刑法第38條第1 項第3 款規定宣告沒收。
  五、另查，本件被告戊○○、丁○○2 人除起訴書所載涉犯槍
      砲彈藥刀械管制條例第13條第1 項未經許可製造手槍主要
      組成零件既遂罪外，另就其製造其他數量不詳、與如附表
      編號所示土造金屬槍管半成品部分，亦涉有同條第5 項
      未經許可製造手槍主要組成零件未遂之犯行，此部分雖未
      據公訴人起訴，然核與前揭已起訴部分有連續犯之裁判上
      一罪關係，當為起訴效力所及，本院自應一併審理，附此
      敘明。
據上論斷，應依刑事訴訟法第299 條第1 項，槍砲彈藥刀械管制
條例第13條第1 項，刑法第2 條第1 項前段、第11條前段，修正
前刑法第28條、第56條、第42條第2 項、第38條第1 項，修正前
罰金罰鍰提高標準條例第2 條，現行法規所定貨幣單位折算新台
幣條例第2 條，判決如主文。
中    華    民    國    95    年     8    月    28    日
                  刑事第四庭  審判長法官 郭玫利
                                    法官 林意芳
                                    法官 陳明呈
以上正本證明與原本無異。
如不服本判決，應於收受送達後10日內向本院提出上訴書狀。
中    華    民    國    95    年    9     月    7     日
                                  書記官 林明忠
附錄本判決論罪科刑之法條：
槍砲彈藥刀械管制條例第13條
未經許可，製造、販賣或運輸槍砲、彈藥之主要組成零件者，處
 3 年以上10年以下有期徒刑，併科新台幣700 萬元以下罰金。
未經許可，轉讓、出租或出借前項零件者，處 1 年以上 7 年以
下有期徒刑，併科新台幣 500 萬元以下罰金。
意圖供自己或他人犯罪之用，而犯前二項之罪者，處 5 年以上有
期徒刑，併科新台幣 1 千萬元以下罰金。
未經許可，持有、寄藏或意圖販賣而陳列第 1 項所列零件者，第
6 月以上5 年以下有期徒刑，併科新台幣300 萬元以下罰金。第
1 項至第3 項之未遂犯罰之。
附表一：
┌──┬──────────────┬───────────────┐
│編號│扣案物品名稱、數量          │  備   註                     │
├──┼──────────────┼───────────────┤
│  │土造金屬槍管成品5支         │在戊○○所駕駛之JK-2233 號自用│
│    │                            │小客車駕駛坐下腳踏板查獲，係違│
│    │                            │禁物，應依刑法第38條第1 項第1 │
│    │                            │款沒收                        │
├──┼──────────────┼───────────────┤
│  │土造金屬槍管成品2支         │在利達輪胎行一樓廁所上方查獲，│
│    │                            │係違禁物，應依刑法第38條第1項 │
│    │                            │第1 款沒收                    │
├──┼──────────────┼───────────────┤
│    │戊○○所提供仿BERETTA 廠92FS│非屬組成槍枝主要零件，惟係被告│
│  │型半自動手槍所製造之金屬槍管│丁○○供犯罪所用之物，應依刑法│
│    │1 支（內具阻鐵）            │第38條第1 項第2 款沒收        │
├──┼──────────────┼───────────────┤
│  │金屬槍管半成品9支           │係被告丁○○所有、因犯罪所得之│
│    │                            │物，依刑法第38條第1項第3款沒收│
├──┼──────────────┼───────────────┤
│  │槍管設計圖2張               │係被告丁○○所有、供本件犯罪所│
│    │                            │用之物，依刑法第38條第1 項第2 │
│    │                            │款沒收                        │
├──┼──────────────┼───────────────┤
│  │角度尺2支                   │同上                          │
├──┼──────────────┼───────────────┤
│  │油標尺3支                   │同上                          │
├──┼──────────────┼───────────────┤
│  │鑽頭20支                    │同上                          │
├──┼──────────────┼───────────────┤
│  │銑刀1支                     │同上                          │
├──┼──────────────┼───────────────┤
│  │銑刀刀片3支                 │同上                          │
├──┼──────────────┼───────────────┤
│  │立式銑刀4支                 │同上                          │
├──┼──────────────┼───────────────┤
│  │銼刀1支                     │同上                          │
├──┼──────────────┼───────────────┤
│  │活動扳手1支                 │同上                          │
├──┼──────────────┼───────────────┤
│  │銅刷1支                     │同上                          │
├──┼──────────────┼───────────────┤
│  │尖嘴鉗1支                   │同上                          │
│    │                            │                              │
├──┼──────────────┼───────────────┤
│  │小鑽頭2支                   │同上                          │
├──┼──────────────┼───────────────┤
│  │固定鉗1支                   │同上                          │
├──┼──────────────┼───────────────┤
│  │白鐵管73支                  │係被告丁○○所有、預備供本件犯│
│    │                            │罪所用之物，應依刑法第38條第1 │
│    │                            │項第2 款沒收                  │
├──┼──────────────┼───────────────┤
│  │白鐵方塊154塊               │同上                          │
└──┴──────────────┴───────────────┘


司法院資訊處製作；財團法人民間司法改革基金會備份。
